【裁判字號】    95,易,1321
【裁判日期】    951130
【裁判案由】    賭博
【裁判全文】
臺灣高雄地方法院刑事判決              95年度易字第1321號
公  訴  人  臺灣高雄地方法院檢察署檢察官
被      告  丁○○
選任辯護人  郭隆偉律師
上列被告因賭博案件，經檢察官聲請簡易判決處刑（95年度偵字
第5973號），本院改依通常程序審理並判決如下：
    主  文
丁○○在公眾得出入之場所賭博財物，處罰金新臺幣參萬元，如
易服勞役，以新臺幣壹仟元折算壹日。扣案之賓果電玩主開獎機
壹台（含IC板壹片）、桌上主機編號拾貳號壹台（含IC板壹片）
、連線開獎機桌上型螢幕編號拾貳號壹台，均沒收之。
    事  實
一、緣丁○○於民國94年7 月間起，受真實姓名年籍不詳綽號「
    賴桑」之成年男子僱用，在高雄市新興區○○○路552 號「
    金瑪琍遊藝場」擔任店長，負責桌面服務、開分、洗分等工
    作，每月薪資約新台幣（下同）2 萬8000元，賴桑另以每月
    1 萬8000元之代價，僱用工讀生丙○○擔任店員，負責現場
    招呼客人、泡飲料與煮東西等工作（丙○○業經檢察官另為
    不起訴處分）。詎丁○○竟基於賭博財物之犯意，於95年2
    月16日，在上開公眾得自由出入之「金瑪琍遊藝場」場所，
    以擺設「賓果」開獎主機1 台及桌面主機、桌上型螢幕作為
    賭博工具，供不特定賭客與之對賭，其賭博方法係賭客先以
    1 比2 之比率（即1 元兌換2 分）取得機台內積分，而該桌
    面方形機台液晶螢幕內有100 盤「賓果」可供賭客選擇押注
    ，由賭客以每注約100 分至10 00 分不等之代價，從75個號
    碼中選擇24個號碼為一盤「賓果」押注，最多1 次可押12盤
    ；如賭客押中，可獲得押注金額之90倍到500 倍不等之分數
    ，並兌換成現金，如賭客未押中，則該賭資即歸己所有。嗣
    於95年2 月16日凌晨2 時許，因賭客乙○○（乙○○業經檢
    察官另依職權為不起訴處分）在上址，向丁○○以4000元兌
    換8000分開分，並打玩編號12號機臺「賓果」之電子遊戲機
    臺，而於同日凌晨4 時50分左右，乙○○見累積分數達2 萬
    分後，按服務鈴要求洗分，因丁○○正忙於他事，遂交由丙○○代為洗分後，再由丁○○向乙○○示意兌換現金之方式
    ，丁○○即將現金1 萬元置於該店內廁所旁懸掛信箱之煙盒
    內，並指示乙○○至廁所旁拿取，待乙○○進入廁所旁走道
    欲拿取上開賭金1 萬元時，為警當場逮捕，隨後警員持搜索
    票搜索上址，並扣得賓果電玩大主開獎機1 台（含IC板1 片
    ）、桌上主機編號12號1 台（含I C 板1 片）、連線開獎機
    桌上型螢幕編號12號1 台，始悉上情。
二、案經高雄市政府警察局新興分局移請臺灣高雄地方法院檢察
    署檢察官偵查起訴。
    理  由
壹、證據能力部分：
    按「被告以外之人於檢察事務官、司法警察官或司法警察調
    查中所為之陳述，與審判中不符時，其先前之陳述具有較可
    信之特別情況，且為證明犯罪事實存否所必要者，得為證據
    。」刑事訴訟法第159 條之2 定有明文。又司法警察並無命
    證人具結之權利，司法警察詢問證人，並未準用具結之相關
    規定，證人於警察機關前之虛偽陳述，亦無偽證刑責之追訴
    問題（刑法第168 條、刑事訴訟法第196 條之1 參照），是
    證人於司法警察調查中之陳述，並無具結問題，僅受上開傳
    聞法則之限制。次按「被告以外之人於偵查中向檢察官所為
    之陳述，除顯有不可信之情況者外，得為證據。」刑事訴訟
    法第159 條之1 第2 項定有明文。然證人依法應具結而未具
    結者，其證言不得作為證據，同法第158 條之3 亦有明文。
    被告以外之人於偵查中向檢察官之陳述，性質上仍屬傳聞證
    據，雖檢察官向被告以外之人所取得之陳述，原則上均能遵
    守法律規定，不致違法取供，其可信性極高，故法律規定除
    顯有不可信之情況者外，得為證據，惟仍應依法具結，始有
    證據能力。又被告以外之人於審判外之陳述，雖不符刑事訴
    訟法第159 條之1 至第159 條之4 之規定，而經當事人於審
    判程序同意作為證據，法院審酌該言詞陳述或書面陳述作成
    時之情況，認為適當者，亦得為證據，刑事訴訟法第159 條
    之5 第1 項定有明文。查本件證人乙○○、丙○○於警詢之
    證述，證人乙○○、丙○○、張智樑於偵訊時之具結證述，
    經檢察官、辯護人及被告同意作為證據使用，且無任何不適
    當作為證據之情形，則上述證述內容，均有證據能力。
貳、實體部分：
一、訊據被告丁○○固承認有於上揭時間、地點，將1 萬元置於
    廁所旁懸掛信箱之煙盒內，並通知乙○○至廁所旁拿取等節
    不諱，惟矢口否認有何賭博犯行，於偵訊時辯稱：「1 萬元
    是我的錢，客人乙○○要求洗分，他要把他換的錢拿回來，
    因為我公司沒有在換錢，我自己也有在玩，所以我用自己的
    錢向乙○○買，以後我自己玩的時候我就不用再換了」云云
    ，後於本院審理時改稱：1 萬元是伊的錢，客人乙○○要求
    洗分，當時公司有促銷活動，如果伊將客人的分數買下來，
    下一個客人來開分，伊就可以將所買得的分數換給客人，藉
    此每多一位客人伊就可以賺1000元云云。經查：
(一)被告於94年7 月間起，受真實姓名年籍不詳綽號「賴桑」之
    成年男子僱用，在上開「金瑪琍遊藝場」擔任店長，負責桌
    面服務、開分、洗分等工作，每月薪資約2萬8000 元，另每
    月以1萬8000 元之代價，僱用工讀生丙○○擔任店員，負責
    現場招呼客人、泡飲料與煮東西等工作。在上開公眾得自由
    出入之「金瑪琍遊藝場」場所，擺設有「賓果」開獎主機1
    台及桌面主機、桌上型螢幕，兌換分數打玩機台之方法係客
    人先以1 比2 之比率（即1 元兌換2 分）取得機台內積分，
    而該桌面方形機台液晶螢幕內有100 盤「賓果」可供客人選
    擇押注，由客人以每注約100 分至1000分不等之代價，從75
    個號碼中選擇24個號碼為一盤「賓果」押注，最多1 次可押
    12盤；如客人押中，可獲得押注金額之90倍到500 倍不等之
    分數，如客人未押中，則該資金即無法取回。嗣於95年2 月
    16日凌晨2 時許，有客人乙○○在上址，向被告以4000元兌
    換8000分開分，並打玩編號12號機臺「賓果」之電子遊戲機
    臺，並於同日凌晨4 時50分左右，乙○○見累積分數達2 萬
    分後，按服務鈴要求洗分，因被告正忙於他事，遂交由丙○○代為洗分後，再由被告向乙○○示意兌換現金之方式，被
    告即將現金1 萬元置於該店內廁所旁懸掛信箱之煙盒內，並
    指示乙○○至廁所旁拿取，待乙○○進入廁所旁走道欲拿取
    上開賭金1 萬元時，為警當場逮捕等情，業據證人乙○○於
    警詢、偵訊中具結證述明確，核與證人即當場查獲之員警張
    智樑於警詢、偵訊、本院審理時具結證述、證人即查獲之員
    警饒雲志於偵訊、本院審理時具結證述、證人丙○○於警詢
    、偵訊、本院審理具結證述情節相符，並有扣案之賓果電玩
    主開獎機1 台（含IC板1 片）、桌上主機編號12號1 台（含
    IC 板1片）、連線開獎機桌上型螢幕編號12號1 台、現金1
    萬元可佐，亦有扣押筆錄暨扣押物品目錄表、扣案物品暨查
    獲現場照片、高雄市政府警察局新興分局執行臨檢現場檢查
    紀錄表、職務報告附卷可據，且為被告所自認，應堪認係屬
    實情。
(二)至賭客乙○○累積分數達2 萬分，欲換取現金，便按服務鈴
    洗分後，由被告將現金1 萬元置於該店內廁所旁懸掛信箱之
    煙盒內，並指示賭客乙○○至該廁所旁拿取，賭客乙○○因
    而進入廁所旁走道拿取上開賭金1 萬元而為警當場查獲等情
    ，業據證人乙○○於95年3 月10日偵訊時具結證述：伊當天
    進去該遊藝場時拿4000元開8000分，後來伊跟被告說要洗分
    ，被告就說要伊去那邊拿1 萬元，被告說這1 萬元是洗分的
    ，是被告告知伊1 萬元放在廁所旁邊走道上之信箱內，伊才
    過去拿，當時伊被抓到時，手上就拿著該1 萬元等語在卷可
    證，核與證人即查獲警員饒雲志於本院95年11月17日審理時
    具結證述：「（問：95年2 月16日在「金瑪莉遊藝場」查獲
    的情形？）答：我當天跟張智樑喬裝客人進去「金瑪莉遊藝
    場」把玩電玩，然後就發現男店員與客人乙○○他們在機台
    前交談，男店員就以手比向要進入廁所的走道，張智樑就示
    意要我跟過去看一看，我就看到乙○○當場從擺在牆壁木架
    上的香煙盒拿出現金，乙○○在算錢時，我就過去出示證件
    ，詢問乙○○他算的錢是否為把玩電玩洗分後贏得的金錢，
    乙○○就當場向我坦承是的。」「（問：乙○○在香煙盒拿
    出來的錢，事後有無查扣？是多少錢？）答：有，總共1000
    0 元。」等語，以及證人即查獲員警張智樑於95年10月19日
    本院審理時具結證述：「（問：請描述查獲當天的情形？）
    答：當天我與饒雲志進入「金瑪莉遊藝場」要取締賭博電玩
    ，我們兩個就假裝客人把玩，當時店內客人有5 、6 個，都
    坐在比較前面，我們兩個人是坐在後面比較看得到客人打玩
    的分數，剛好乙○○他玩到20000 分後按服務鈴，因為該店
    如果客人按服務鈴的話，前方的跑馬燈就會顯示幾號電玩的
    客人需要服務，服務生就會過去。當時服務生過去乙○○座
    位將乙○○打完的20000 分洗掉，然後服務生好像叫乙○○
    等一下，服務生再走回乙○○座位後，乙○○就起身往廁所
    的方向走過去，因為我們位置靠近廁所旁邊，所以乙○○走
    過去，我就暗示饒雲志，饒雲志就跟著乙○○後面，就看到
    乙○○走去廁所出口旁邊的信箱上拿煙盒，因為煙盒就擺在
    信箱上面，然後饒雲志看到乙○○手拿到煙盒後，饒雲志就
    說他是警察。」等語情節相符，是被告有與乙○○在公眾得
    出入之場所賭博財物等情，堪認係屬實情，足見被告辯稱其
    並無賭博行為云云，顯係事後卸責之詞，殊難採信。
(三)又被告辯稱其係要用自己的錢向乙○○買分數，如此將來其
    自己玩的時候就不用再換分數了云云，惟衡諸常情，被告既
    身為該遊藝場店長，其如欲在該遊藝場內打玩電玩，兌換分
    數甚為容易，並無任何不便之處，何須大費周章，私下放置
    現金於廁所旁走道信箱上之香菸盒內而用以購買其他客人之
    分數？況參諸證人丙○○於本院95年11月17日審理時證述：
    金瑪琍遊藝場內員工也可以在該遊藝場內打玩遊戲機，並無
    任何限制，兌換積分、遊戲規則等均與一般客人相同，只是
    公司限制員工在上班時間打玩等語，足證被告辯稱並不足採
    。至被告辯稱當時公司有促銷活動，如果伊將客人的分數買
    下來，下一個客人來開分，伊就可以將所買得的分數換給客
    人，藉此每多一位客人可多賺1000元云云，經查證人丙○○
    於同日在本院審理時證述：客人至店裡開分，兌換分數之方
    式有：以1 比2 的比率（1 元換2 分）或1 比4 的比率（1
    元換4 分）兩種，差別在於押中時，得分的分數倍數不同，
    而案發當時店裡係有以2000元兌換6000分之優惠活動，惟這
    是客人第1 次到店內打玩時，店裡多送給客人分數的活動，
    該客人來第2 次以後就沒有這個優惠等語觀之，是則被告並
    無法透過向客人以1 萬元購買2 萬分之方式私下牟取公司之
    所得利益，況被告亦自承該店內裝設有監視錄影器，被告若
    確實有藉此方式私下牟取公司之不法利益，則風險亦甚高，
    此外，復無其他證據足以證明被告所辯為真實，足徵被告上
    開辯詞實係臨訟卸責之詞，實不足以採信。
(四)綜上，被告於公眾得出入之場所確有與乙○○以上開遊戲機
    打玩獲取積分而兌換現金之賭博行為，堪以認定，是本案事
    證明確，被告賭博犯行堪以認定，應依法論罪科刑。
參、論罪與科刑：
(一)本案相關法律之比較適用：
    按行為後法律有變更者，適用行為時之法律；但行為後之法
    律有利於行為人者，適用最有利於行為人之法律，刑法第2
    條第1 項定有明文。次按有關新舊法之比較，應就罪刑有關
    之共犯、未遂犯、想像競合犯、牽連犯、連續犯、結合犯以
    及累犯加重、自首減輕暨其他法定加減原因（如身分加減）
    與加減例等一切情形，綜其全部罪刑之結果而為比較（最高
    法院95年第8 次刑事庭會議決議參照）。查被告於前開行為
    後，刑法第33條及第41條業經總統於94年2 月2 日修正公布
    ，並依刑法施行法第10條之1 規定自95年7 月1 日施行。另
    於95年6 月14日公布之刑法施行法第1 條之1 規定，除變更
    刑法分則編所定罰金之貨幣單位為新臺幣外，並分別提高罰
    金數額為3 倍或30倍。職是，本件自應就被告行為前、後相
    關法律有修正者，依前揭規定暨決議意旨加以綜合比較以資
    適用。茲說明如下：
  1.修正前刑法第266 條第1 項前段之普通賭博罪，原規定法定
    刑為「1 千元以下罰金」，且依修正前刑法第33條第5 款及
    罰金罰鍰提高標準條例第1 條前段，規定罰金數額應為10元
    以上；然依刑法施行法第1 條之1 規定，修正後該條之法定
    刑度應為「新臺幣3 萬元以下罰金」，而修正後刑法第33條
    第5 款提高罰金數額為新臺幣1 千元以上，並以百元計算之
    。是以該罪修正後將關於罰金之數額下限予以提高，故修正
    後之法律效果對行為人而言較屬不利，準此，應以修正前之
    規定對於被告較為有利。
  2.修正前刑法第42條第2 項前段原係規定：「易服勞役以1 元
    以上3 元以下折算1 日。」；又被告行為時之易服勞役折算
    標準，業據修正前罰金罰鍰提高標準條例第2 條前段規定，
    就其原定數額提高為100 倍折算1 日，則本件被告行為時之
    易服勞役折算標準，應以銀元300 元折算1 日，即新台幣90
    0 元折算1 日；惟修正公布施行之刑法第42條第3 項前段規
    定：「易服勞役以新台幣1,000 元、2,000 元或3,000 元折
    算1 日。」，則比較修正前後之易服勞役折算標準，應以修
    正後之規定較有利於被告。
  3.綜上，依前開決議整體比較結果，本件以修正後之刑法規定
    較有利於被告，爰依修正後刑法第2 條第1 項後段之規定，
    適用修正後之新法。
(二)核被告所為，係犯修正後刑法第266 條第1 項前段之普通賭
    博罪。公訴人雖認被告與真實姓名年籍不詳綽號「賴桑」之
    成年男子間有共同基於賭博之犯意聯絡與行為分擔之情而為
    共同正犯；惟公訴人所指無非係以被告於偵訊時陳稱受「賴
    桑」之人雇用等語而為認定，觀之被告陳述內容，並未提及
    與賴桑間就本件賭博犯行有何犯意聯絡或行為分擔等情，此
    外，復查無其他積極證據足資證明被告與賴桑之間有何共同
    正犯之犯行，此部分自屬不能證明，附此敘明。爰審酌被告
    不思以正當途徑賺取金錢，僅為貪圖私利，竟以遊藝場內之
    電子遊戲機具與客人賭博財物，不惟助長社會追求僥倖風氣
    ，並危害社會善良風俗，行為實不足取，復犯後猶飾詞否認
    犯行，毫無悔意，及其犯罪之目的、手段及犯罪所得等一切
    情狀，量處如主文所示之刑，並諭知所科罰金刑，如易服勞
    役，以新台幣1,000 元折算1 日之折算標準，以資懲戒。
(三)扣案物之沒收：
    扣案之賓果電玩主開獎機1 台（含IC板1 片）、桌上主機編
    號拾貳號1 台（含IC板1 片）、連線開獎機桌上型螢幕編號
    拾貳號1 台，分別係供當場賭博之器具，不問屬於犯人與否
    ，均應依刑法第266 條第2 項之規定予以宣告沒收。另扣案
    之桌上主機除上開編號拾貳號1 台外之17台（含IC板17片）
    、連線開獎機桌上型螢幕除上開編號拾貳號1 台外之9 台、
    櫃臺內營業所得19萬7400元，均與本件賭博犯行無關；賭客
    乙○○身上扣得之現金1 萬元，業由被告交付之，非屬被告
    所有，亦非兌換籌碼處之財物，爰均不予宣告沒收，亦附此
    敘明。
肆、據上論斷，應依刑事訴訟法第299 條第1 項前段，刑法第2
    條第1 項後段、第266 條第1 項前段、第2 項、第42條第3
    項，判決如主文。
伍、本案經檢察官甲○○到庭執行職務。
中    華    民    國    95    年    11    月    30    日
                  刑事第十一庭  審判長  法  官
                                        法  官 林揚奇
                                        法  官
如不服本判決，應於判決送達後10日內，向本院提出上訴狀。
以上正本證明與原本無異。
中    華    民    國    95    年    11    月    30    日
                                        書記官
附錄本案論罪科刑法條全文：
中華民國刑法第266條第1項
在公共場所或公眾得出入之場所賭博財物者，處1 千元以下罰金
。但以供人暫時娛樂之物為賭者，不在此限。


司法院資訊處製作；財團法人民間司法改革基金會備份。
